【裁判字號】    90,上易,15
【裁判日期】    900227
【裁判案由】    誣告
【裁判全文】
臺灣高等法院刑事判決                                九十年度上易字第一五號
    上  訴  人
    即  被  告  丙○○
右上訴人因誣告案件，不服臺灣板橋地方法院八十九年度易字第三七九八號，中華民
國八十九年十一月二十三日第一審判決（起訴案號：臺灣板橋地方法院檢察署八十九
年度偵字第一四七二五號）提起上訴，本院判決如左：
    主  文
原判決撤銷。
丙○○無罪。
    理  由
一、公訴意旨略以上訴人即被告、丙○○明知其所簽發以臺灣土地銀行三峽分行為付
    款人、帳號○○○四五八號、支票號碼ＥＪ0000000號、票載發票日民國
    八十九年五月十五日、面額新臺幣（下同）二萬元之支票一紙，係於八十九年三
    月中旬間某日，在其臺北縣三峽鎮○○街一一八之九號一樓住處出借予甲○○供
    調借現金之用，甲○○取得上開支票後持向莊瑋振調借現金，莊瑋振又將上開支
    票背書轉讓予林松讚，迨至發票日將屆，甲○○無法及時將票載金額存入該支票
    帳戶內，丙○○為避免損失，竟基於誣告之故意，於八十九年五月十五日，赴臺
    北縣三峽鎮○○街八十三號臺灣土地銀行三峽分行，謊稱上開支票遺失，通知掛
    失止付，填具遺失票據申報書，且未指定犯人而請求臺北市政府警察局及臺北縣
    警察局協助偵查侵占遺失物罪嫌；嗣因乙○○遵期持票向臺灣土地新店分行提示
    付款無著，為警調查而循線偵知上情。案經臺北縣警察局新店分局移送偵辦，因
    認被告涉有刑法第一百七十一條第一項之誣告罪嫌云云。
二、訊據被告矢口否認右揭犯行，辯稱伊是將支票借給案外人甲○○，屆期時甲○○
    稱支票遺失，伊始向銀行辦理掛失止付，嗣李某稱支票業已尋獲，伊旋即於同日
    向銀行辦理註銷遺失申報，伊無犯罪之故意云云。
三、按誣告罪以犯人明知所訴虛偽為構成要件，如誤認有此事實，或以為有此嫌疑，
    自不得遽指為誣告。最高法院二十年上字第七一七號判例著有明文。經查前開支
    票確係被告借予案外人甲○○，由甲○○持向莊瑋振調借現金，莊瑋振又將該支
    票背書轉讓予林松讚，林松讚再背書轉讓予乙○○等情，業據甲○○、莊瑋振、
    林松讚、乙○○於警訊中證述綦詳。被告固於八十九年五月十五日前往臺灣土地
    銀行三峽分行辦理掛失止付，但旋於同日辦理註銷掛失止付之登記，有票據掛失
    止付註銷申請書影本在卷可按，參以證人甲○○於偵查中亦證稱伊持前開支票向
    莊瑋振調現，之後莊瑋振告訴伊支票遺失，伊即告知被告，由被告辦理掛失止付
    等語（見偵查卷第九頁背面），核與被告所辯情節相符。足見被告於辦理掛失止
    付時並無誣告之故意。此外，又無其他積極之證據，足認文告涉有右揭犯行，被
    告犯罪尚屬不能證明。原審未察，遽為論罪科刑，即有未合，被告上訴意旨，否
    認犯罪，指摘原判決不當，求予撤銷改判，為有理由自應由本院將原判決予以撤
    銷，另為諭知被告無罪之判決。
據上論斷，應依刑事訴訟法第三百六十九條第一項前段、第三百六十四條、第三百零
一條前段，判決如主文。
本案經檢察官陳明光到庭執行職務。
中    華    民    國     九十     年       二       月      二十七      日
                          臺灣高等法院刑事第十八庭
                              審判長法  官  吳      敦
                                    法  官  吳  明  峰
                                    法  官  林  陳  松
右正本證明與原本無異。
不得上訴。
                                    書記官  鎖  瑞  嶺
中    華    民    國     九十     年       二       月      二十七      日


司法院資訊處製作；財團法人民間司法改革基金會備份。
